【裁判字號】    89,上訴,1094
【裁判日期】    890427
【裁判案由】    公共危險等
【裁判全文】
臺灣高等法院刑事判決                  八十九年度上訴字第一九四號
    上  訴  人  臺灣臺北地方法院檢察署檢察官
    被      告  丙○○
    指定辯護人  本院甲○辯護人
右上訴人，因被告公共危險案件，不服臺灣台北地方法院，八十八年度訴字第一六九
一號，中華民國八十九年一月十三日第一審判決（起訴案號：臺灣台北地方法院檢察
署八十八年度偵字第一七一五八、二○○三八號）提起上訴，本院判決如左：
    主      文
上訴駁回。
    理      由
一、公訴意旨略以：被告丙○○與告訴人乙○○係姻親關係，平日被告於告訴人所開
    設位於台北市○○街一八七號田莊餐廳工作，嗣於民國八十八年七月十三日上午
    九時三十分許，被告於告訴人及其配偶即被告之妹鄭春美均在該餐廳準備時，持
    打火機至該餐廳地下室內，點燃物品，因警報聲響，為告訴人發現而立刻撲滅，
    並報警處理，因認被告涉有刑法第一百七十三條第三項第一項之預備放火燒燬房
    屋罪嫌云云。
二、按犯罪事實應依證據認定之，無證據不得推定其犯罪事實，又不能證明被告犯罪
    者，應諭知無罪之判決，刑事訴訟法第一百五十四條及第三百零一條第一項分別
    定有明文。查公訴人據以認被告涉有右揭預備放火燒燬房屋罪嫌，無非係依告訴
    人乙○○之指訴及現場僅有被告及告訴人乙○○、鄭春美夫婦在場，而火災地點
    又無單獨對外通道，有現場照片在卷可證等為其論據。訊據被告丙○○固供承有
    於右揭時地在該餐廳地下室工作，事後發生火災之事實，惟堅決否認涉有預備放
    火燒燬房屋之犯行，辯稱：當時伊於地下室工作檯工作，因有事離開，當時無人
    在地下室，可能係工作檯上之燈炮過熱，且距離桌面上之酒精膏過近，不小心著
    火，事後伊即趕往滅火，伊並未拿打火機，亦無放火燒房屋之犯意云云。經查，
    被告於右揭田莊餐廳工作，而該餐廳地下室於右開時間發生火災時，被告係第一
    個持滅火器前往滅火者，此據告訴人乙○○及證人鄭春美分別於偵查中及原審法
    院審理時供、證述明確。告訴人乙○○於警訊時並供稱警鈴響時，被告有驚嚇到
    ，並要拿滅火器滅火等語。茲被告若故於該餐廳地下室放火，則引燃火災，自早
在其預料之中，其當無被驚嚇到之理，被告又豈有第一個持滅火器要前往滅火之
    理。另查被告與告訴人乙○○有姻親關係，告訴人之妻係被告之胞妹，彼等並無
    何重大糾葛，被告實無燒燬該房屋之犯意可言。且查被告若有欲燒燬該房屋之故
    意，則被告事先當先行準備引燃火災所需之物品，並選擇無人在場之際為之，始
    合常理，被告應無選擇告訴人及鄭春美均在場時為之之理。至告訴人於警訊時雖
    指稱被告持打火機點燃酒精膏放火燒燬其所經營之餐館地下室等語，惟並無告訴
    人所稱之打火機扣案可資佐證。且若告訴人當時目睹被告持打火機引燃酒精膏欲
    造成火災，告訴人又何以未及時加以制止。嗣告訴人乙○○及證人鄭春美於原審
    法院審理時均供稱並未看到被告持有打火機，於警訊中係推測之詞云云。則告訴
    人於警訊時之指訴，尚難遽採為被告放火燒燬房屋之憑據。另查，本件起火地點
    係該餐廳地下室之工作檯，係以木板釘製檯面，上有工作用電燈，發生火災後，
    經告訴人自行撲滅後並無物品燒燬之事實，此據告訴人及證人鄭春美證述屬實，
    並有照片及台北市政府警察局信義分局北市警信分刑字第八八六三一七三六○○
    號函在卷可憑。是本件並無房屋或其他物品遭燒燬之事實。綜上所述，本件顯係
    被告於工作之際一時疏於注意而導致火災之發生，惟尚未達燒燬房屋或其他物品
    之程度，即為告訴人自行撲滅，被告復有滅火之行為，足認被告顯無預備放火燒
    燬房屋之犯意，被告所辯，應堪採信。原審因而以不能證明被告有預備放火燒燬
    房屋之犯行，而為無罪之諭知，經核並無不合。檢察官上訴意旨猶僅依告訴人之
    指訴而指摘原審判決被告無罪係屬不當，尚難認有理由，應予駁回。
據上論斷，應依刑事訴訟法第三百六十八條，判決如主文。
本案經檢察官陳吉穗到庭執行職務。
中    華    民    國    八十九    年      四        月     二十七       日
                        臺灣高等法院刑事第三庭
                            審判長法  官  張  連  財
                                  法  官  李  英  勇
                                  法  官  張  傳  栗
右正本證明與原本無異。
不得上訴。
                                  書記官  王  秀  雲
中    華    民    國    八十九    年      四        月     二十八       日


司法院資訊處製作；財團法人民間司法改革基金會備份。
